最高法院刑事判決　　　　　　　　　　　　　　　八十八年度台上字第七四三五號
　　上　訴　人　甲○○
右上訴人因殺人未遂等罪案件，不服台灣高等法院中華民國八十八年九月十四日第二
審更審判決（八十八年度上更(一)字第三○七號，起訴案號：台灣台北地方法院檢察署
八十五年度偵字第二二七七二、二三一一八、二七九八五號），提起上訴，本院判決
如左：
    主  文
上訴駁回。
    理  由
一、傷害部分：
按刑事訴訟法第三百七十六條所列各罪之案件，經第二審判決者，不得上訴於第三審
法院，法有明文。本件上訴人甲○○所犯傷害罪部分，原審依刑法第二百七十七條第
一項論處罪刑，核屬刑事訴訟法第三百七十六條第一款之案件。依上開說明，既經第
二審判決，自不得上訴於第三審法院。上訴人對此部分提起上訴，顯非合法，應予駁
回。
二、殺人未遂部分：
按刑事訴訟法第三百七十七條規定：上訴於第三審法院，非以判決違背法令為理由，
不得為之。是提起第三審上訴，應以原判決違背法令為理由，係屬法定要件。如果上
訴理由狀並未依據卷內訴訟資料，具體指摘原判決不適用何種法則或如何適用不當，
或所指摘原判決違法情事，顯與法律規定得為第三審上訴理由之違法情形，不相適合
時，均應認其上訴為違背法律上之程式，予以駁回。本件上訴意旨略稱：上訴人持有
槍枝係為防身及壯膽之用，並無殺害被害人陳志佳之犯意，於被害人中槍後，上訴人
曾上前探查其狀況後才逃離，被害人於原審亦為相同之證詞，原判決對此有利上訴人
之證據，未說明不予採納之理由。又無積極證據率予認定上訴人有殺人故意，且對於
上訴人係因自衛才開槍射擊被害人，未酌予減輕上訴人之罪刑。況被害人對此部分未
提出告訴，其亦非小鋼珠店之人，自非本案被害之對方，係上訴人自己內部誤傷，與
本案無關，原判決竟就此部分予以審判論罪，均屬違背法令云云。
惟查：原審撤銷第一審關於上訴人殺人未遂部分之判決，改判仍論處上訴人殺人未遂
罪刑，已敘明所憑之證據及認定之理由。而(一)、認定事實與證據取捨，乃事實審法院
之職權，苟其證據之取捨及事實之認定，不違背經驗法則與論理法則，即不容任意指
摘為違法，而執為上訴第三審之理由。原判決依據卷證資料，認定上訴人於民國八十
五年十月十二日凌晨二時許，受李春華（未據起訴）之邀，與呂正雄、周銘松、秦誠
（均經判決確定）、熊存光（第一審另行審理）至台北縣新店市○○路○段吳祈賢經
營之東京小鋼珠店後，基於共同傷害之犯意，由呂正雄、周銘松、秦誠分持鐵棍、木
棍，上訴人持由李春華交付之可發射子彈具有殺傷力之不詳廠牌手槍及子彈數發在旁
把風，李春華、熊存光亦在場助勢，共同傷害廖永群、林武堂之際，適被害人攜帶熊
存光交待其帶來之玩具手槍到場，因開啟該槍上之紅外線瞄準器，紅色光點在場掃瞄
，引起上訴人誤會，以為係小鋼珠店之人出來支援，遂單獨另行基於殺人之故意，朝
被害人擊發二槍，致被害人右肘貫通穿刺傷合併肌腱血管損傷，呂正雄等人因見林武
堂、廖永群受傷，即乘亂逃逸，被害人亦自行搭乘計程車赴慶生醫院治療，始幸免於
難等情。已敘明上訴人坦承持有上開槍枝子彈至上址後，因現場槍聲響起，又見紅色
光點在掃瞄，一時緊張而開二槍射擊被害人之事實，被害人亦供稱其係因熊存光向其
借玩具手槍，該玩具手槍裝有紅外線瞄準器，至現場欲交付該玩具手槍予熊存光，但
一到現場即中槍等語。並有內政部警政署刑事警察局八十八年六月十四日（八八）刑
鑑字第五二九五三號函、慶生醫院八十六年十二月十六日（原判決誤載為二十六日）
慶醫總字第一○○六號函附被害人病歷表影本可稽。上訴人自李春華受領手槍及子彈
時，已暸解使用槍彈足致人死亡之危險性，當時又為凌晨三時許，雖不能見到發出紅
色光點者係何人，但擊發槍枝將擊中人而致人於死，為其所明知，其竟持槍朝紅色光
點開槍，雖係懷疑被害人為小鋼珠店內人而誤射，但其開槍之時，自期能擊中對方，
又朝之射擊，被害人亦因其開槍而遭射穿手肘，此種結果之發生，即為其本意，足見
其有殺人之故意。上訴人雖辯稱因伊被紅外線瞄到，以為有人要開槍，才想要把他槍
打掉，伊上前查看，槍掉在地上，確定有打到他手臂，伊就走了，並非要殺人云云，
被害人亦稱：伊手臂被甲○○射擊一槍，甲○○射擊後，有過來看云云，但上訴人開
槍之際既已具殺人犯意，自不因其射擊後曾上前查看被害人，而謂其於開槍之初無殺
人之故意。因認上訴人確有殺人未遂犯行，為其所憑之證據及認定之理由。而以上訴
所辯無殺人犯意云云，不足採信，於理由內詳加說明及指駁。經核所為論敘，均與卷
內證據資料相符，從形式上觀察，並無認定事實不依證據或有何採證違背經驗法則、
論理法則等違法情形存在。(二)、原判決詳載上訴人上開辯解及被害人所稱之詞，並敘
明上訴人開槍之際已具殺人犯意，自不因其射擊後曾上前查看被害人，而謂於開槍之
初無殺人之故意。已說明被害人上述證詞不足為有利於上訴人之認定。上訴意旨謂原
判決對此部分未說明不予採納之理由，且未審酌上訴人為自衛而予減刑云云，顯非依
據卷內訴訟資料，具體指摘，自非第三審上訴之合法理由。(三)、起訴事實雖未及於上
訴人殺人未遂部分，惟已就上訴人未經許可無故持有槍彈所涉違反槍砲彈藥刀械管制
條例犯行部分予以起訴，原審認此部分與殺人未遂間有方法結果牽連之裁判上一罪關
係，依刑事訴訟法第二百六十七條規定為起訴效力所及，而就殺人未遂部分一併審判
，核無違誤。上訴意旨稱上訴人射殺被害人部分與本案無關，不得予以審理云云，顯
有誤認，亦不足採為適法之第三審上訴理由。上訴意旨，徒憑己見，就原判決已說明
事項或屬原審採證認事職權之適法行使，任意指摘為違法，且為單純事實之爭執，顯
與法律規定得為第三審上訴理由之違法情形，不相適合。其上訴違背法律上之程式，
應予駁回。
據上論結，應依刑事訴訟法第三百九十五條前段，判決如主文。
中      華      民      國    八十八    年     十二     月    二十三    日
                              最高法院刑事第十二庭
                                  審判長法官  陳  炳  煌
                                        法官  陳  正  庸
                                        法官  陳  世  雄
                                        法官  高  金  枝
                                        法官  陳  東  誥
      右正本證明與原本無異
                                              書  記  官
中      華      民      國    八十八    年     十二     月    二十九    日
